【裁判字號】    97,交易,247
【裁判日期】    971204
【裁判案由】    過失傷害
【裁判全文】
臺灣臺南地方法院刑事判決             97年度交易字第247號
公  訴  人  臺灣臺南地方法院檢察署檢察官
被      告  甲○○
上列被告因過失傷害案件，經檢察官提起公訴（97年度調偵字第
390號），本院依簡式審判程序判決如下：
    主  文
甲○○因過失傷害人，處有期徒刑陸月，如易科罰金，以新台幣
壹仟元折算壹日。
    事  實
一、甲○○於民國96年10月5日中午12時許，在臺南縣永康市某
    1工地內，飲用保力達B酒1杯後，駕駛車牌號碼VUE-990號輕
    型機車（甲○○涉嫌不能安全駕駛罪嫌部分，另為不起訴之
    處分），於同日晚上6時10分許，由西向東行經臺南縣南化
    鄉中坑村臺20乙線4.2公里處時，本應注意車前狀況，並隨
    時採取必要之安全措施，及因雨霧致視線不清時，應減速慢
    行，作隨時停車之準備，而依當時夜間有照明、柏油路面無
    缺陷、無障礙物，並無不能注意之情形，竟疏未注意及此，
    貿然前行，適有行人丙○○○，本應注意在未劃設人行道之
    道路，應靠邊行走，並不得在道路上任意奔跑、追逐、嬉戲
    或坐、臥、蹲、立，阻礙交通，亦疏未注意及此，違規站立
    於道路中央，甲○○見狀避煞不及，因而撞擊丙○○○，致
    丙○○○受有頭部外傷併顱內出血、右側硬腦膜下出血、右
    腦梗塞、呼吸衰竭、仍昏迷而需要使用呼吸器等重大難治之
    傷害及病狀。甲○○於肇事後，在未有偵查犯罪職務之機關
    或公務員發覺其為犯罪人前，即向處理本件道路交通事故，
    尚不知肇事者為何人之臺南縣警察局玉井分局交通事故處理
    小組員警供承其肇事犯罪，自首並接受裁判。
二、案經丙○○○之配偶丁○○告訴及台南縣警察局玉井分局報
    告臺灣臺南地方法院檢察署檢察官偵查起訴。
    理  由
一、本件係經被告甲○○於本院審理時為有罪之陳述，而經本院
    裁定以簡式審判程序加以審理，依據刑事訴訟法第273條之2
    規定排除嚴格證據調查；並依同法第310條之2之準用第454
    條之規定製作略式判決書，先予敘明。
二、本件有下列事證足資佐憑：
（一）被告於警詢、偵查中及本院審理時之自白。
（二）證人即被害人丙○○○之子乙○○於警詢及偵查中之證述
      。
（三）道路交通事故現場圖、道路交通事故調查報告表(一)、(二)、
      各1份及現場照片14張。
（四）吐氣酒精濃度檢測單、刑法第185條之3案件測試觀察紀錄
      表各1紙。
（五）財團法人奇美醫院96年11月14日、96年10月24日診斷證明
      書，及行政院衛生署臺南醫院96年11月19日診斷證明書各
      1份。
（六）台灣省台南區車輛行車事故鑑定委員會97年5月1日南鑑字
      第0975901302號函附之鑑定意見書及台灣省車輛行車事故
      覆議鑑定委員會97年6月23日覆議字第0976202334號函各
      1份。
（七）台南縣警察局玉井分局道路交通事故肇事人自首情形紀錄
      表1份。
三、論罪科刑之理由：
（一）被告於上開時、地，騎乘上開輕型機車不慎撞及被害人丙
      ○○○，並造成丙○○○受傷之結果，核其所為係犯刑法
      第284條第1項後段之過失重傷害罪。至於被告雖於為警查
      獲時，於96年10月5日下午6時23分時測得其吐氣後之酒精
      濃度值為每公升0.12毫克，有吐氣酒精濃度檢測單、刑法
      第185條之3案件測試觀察紀錄表各1紙在卷可稽，然依據
      內政部警政署刑事警察局研究數據，我國人民吐氣酒精濃
      度之消退率為每小時每公升0.062至0.098毫克，平均值為
      每公升0.08毫克，有內政部警政署刑事警察局91年1月25
      日（91）刑鑑字第11718號函可憑，本件交通事故係發生
      在96年10月5日下午6時10分許，是依96年10月5日下午6時
      23分許對被告實施吐氣後之酒精濃度測試，測得每公升0.
      12毫克，則以上開吐氣酒精濃度每小時消退率之平均值即
      每公升0.08毫克為標準，回推計算13分前即本件交通事故
      發生時，其當時之吐氣酒精濃度僅每公升0.14毫克【計算
      式：每公升零點0.12毫克＋推算消退之呼氣酒精濃度每公
      升0.02毫克（每公升0.08毫克×13／60＝每公升0.02毫克
      】，並未達道路交通安全規則第114條第2款規定：「車輛
      駕駛人飲用酒類後其吐氣所含酒精濃度超過每公升0.25
      毫克以上者，不得駕車。」不得駕車之標準，且被告涉犯
      刑法第185條之3之罪部分，亦經臺灣臺南地方法院檢察署
      檢察官以97年7月7日97年度調偵字第390號為不起訴處分
      確定在案，是難認被告於本件交通事故發生，已達酒後無
      法安全駕駛交通工具之狀態，需依道路交通管理處罰條例
      第86條第1項之規定，加重其刑，附此敘明。另其於肇事
      後，犯罪未被有偵查權之公務員或機關發覺前，即向據報
      到場處理之台南縣警察局玉井分局警員表明其係肇事車輛
      之駕駛人而自首，並坦承犯行進而接受裁判，有上開道路
      交通事故肇事人自首情形紀錄表1份附卷可參，爰依刑法
      第62條前段自首之規定，減輕其刑。
（二）本院審酌被告駕駛車輛，本應謹慎小心，以維自身及參與
      道路交通者之安全，竟疏於注意車前狀況，及雨天行車應
      減速慢行，作隨時停車之準備，其過失程度經核非屬輕微
      ，並造成被害人受有重大難治之傷害，所生損害重大，且
      迄今尚未與被害人就民事賠償事宜達成和解，惟念及被告
      除本件外，並無其他犯罪紀錄，素行尚佳，且犯罪後業已
      坦承犯行，又本件交通事故之發生，被害人亦有違規站立
      道路中央之過失等一切情狀，量處如主文所示之刑，並諭
      知易科罰金之折算標準。
（三）至於台灣省台南區車輛行車事故鑑定委員會97年5月1日南
      鑑字第0975901302號函附之鑑定意見書及台灣省車輛行車
      事故覆議鑑定委員會97年6月23日覆議字第0976202334號
      函雖均認定，就本件交通事故之發生，被害人丙○○○有
      雨夜徒步行走，穿越道路，未注意左右來車，為肇事主因
      云云，然被告於警詢時係陳稱：「‧‧在肇事地點對方站
      在我行駛的車道中間面向我站立不動，因雨夜下雨視線不
      號，而撞上對方。」（見警卷第2頁），又因被害人丙○
      ○○於本件交通事故發生後，已意識不清，並無其陳述之
      筆錄可供本院參酌，且本件道路交通事故現場圖亦記載被
      害人丙○○○之行向可能係由東向西，而非穿越臺南縣南
      化鄉○○村○○○○○道路之由南向北或由北向南之方向，
      因此，本院依卷內資料僅得被害人丙○○○就本件交通事
      故之發生有違規站立道路中央之過失，並無法得出其有違
      規穿越馬路之事實，附此敘明。
四、適用之法律：
（一）刑事訴訟法第273條之1第1項、第299條第1項前段、第310
      條之2、第454條。
（二）刑法第284條第1項後段、第41條第1項、第62條前段，刑
      法施行法第1條之1。
本案經檢察官戊○○到庭執行職務。
中    華    民    國    97    年    12    月    4     日
                      交通法庭  法  官  陳淑勤
以上正本證明與原本無異。
如不服本判決應於收受本判決後10日內向本院提出上訴書狀，並
應敘述具體理由。如未敘述上訴理由者，應於上訴期間屆滿後20
日內向本院補提理由書狀（均須按他造當事人之人數附繕本）「
切勿逕送上級法院」。
                                書記官  謝國欽
中    華    民    國    97    年    12    月    5     日
附錄本案論罪科刑法條全文：
刑法第284條第1項：
因過失傷害人者，處六月以下有期徒刑、拘役或五百元以下罰金
，致重傷者，處一年以下有期徒刑、拘役或五百元以下罰金。


司法院資訊處製作；財團法人民間司法改革基金會備份。
